臺灣臺北地方法院刑事判決　　　　　　　　　　　　　九十三年度訴字第七五七號
　　公　訴　人　臺灣臺北地方法院檢察署檢察官
　　被　　　告　甲○○
　　指定辯護人　本院公設辯護人　沈芳萍
右列被告因強盜案件，經檢察官提起公訴（九十三年度偵字第七八０三號），本院判
決如左：
    主  文
甲○○竊盜，因脫免逮捕，而當場施以強暴，處有期徒刑貳年陸月。
    事      實
一、甲○○意圖為自己不法之所有，於民國九十三年四月二十二日下午二時二十一分
　　許，在臺北市○○路○段二九四巷七號乙○○○○○，趁店員不注意之際，竊取
　　紅旗二鍋頭酒一瓶（價值新台幣一百元），旋將之置入其口袋。嗣僅至櫃臺佯欲
    就其所購買之糙米奶付款。得手後欲離去之際，為乙○○○○○之店長丁○○、
    副店長丙○○發覺，乃由丁○○跟蹤追躡甲○○至離乙○○○○○左側兩、三公
    尺處彩券行附近，抓住甲○○之衣袖欲將之攔阻候警到場處理，甲○○否認行竊
    ，丁○○即囑由副店長丙○○報警，甲○○乃拿出新台幣一百元要交給丁○○，
    惟丁○○告知已報警不予收受，詎甲○○為脫免逮捕，當場以嘴咬丁○○之右手
    臂，致丁○○受有右前臂擦傷（起訴書誤為左前臂擦傷）、右上臂瘀青之傷害，
    丁○○被咬後即將拉甲○○的手放掉，甲○○趁隙隨即往乙○○○○○附近公園
    方向逃逸，丁○○續行上前追躡約一、二公尺，到達公園人行道附近時，二人於
    拉扯間因重心不穩而均跌倒在地，造成甲○○腿部扭傷及拉傷，適時據報之員警
    到場而逮獲。
二、案經丁○○訴由台北市政府大安分局報請台灣台北地方法院檢察署檢察官偵查起
    訴。
    理  　　由
一、訊據被告坦承於右揭時地至乙○○○○○竊取紅旗二鍋頭酒一瓶，惟矢口否認有
    為脫免逮捕，而當場施強暴之犯行，辯稱：那天我喝了酒，有點醉意，所以我跑
    到店裡面去買飲料，買了飲料掉頭走的時候，看到酒架上有一瓶很小的二鍋頭的
    酒，我把他拿了以後放在口袋裡面，我出了店門，店長就追來了，他說我酒沒有
    付錢怎麼就拿了走了，我當時嚇了一跳，我說對不起，我就拿了一百元給他，結
    果他就說你不必對不起，我們店裡已經報警，警員來了以後，你跟警員對不起，
    他就把我的脖子抓起來，我衣服的鈕扣掉了，他抓的我太緊，我呼吸有點困難，
    ，我就咬他的手，他就把我摔在地下；我們是在彩券行的門口談這個事情，後來
    走到公園只有一個店面，這個中間沒有跑的動作，如果證人沒有抓我的衣領，為
    何我的衣服的釦子會掉，口袋會撕裂，在公園裡面，證人把我抓了，將我摔在地
    上坐在我身上云云；惟查：
（１）被告坦承於右揭時地，在上開地點之乙○○○○○竊取紅旗二鍋頭酒一瓶，且
      被告行竊時為證人丙○○親眼目睹，亦據證人丙○○證述在卷，並有乙○○○○○監視錄影帶翻拍照片顯示被告有行竊之行為，復有贓物認領保管單及所竊
      取物品之照片一張附卷可資佐證，被告確有竊盜之行為，洵堪認定。
（２）被告竊取前開紅旗二鍋頭酒一瓶，且於行竊後遭發現追躡時，為脫免逮捕，當
      場以嘴咬乙○○○○○之店長丁○○，致丁○○受有右前臂擦傷、右上臂瘀青
      之傷害等情，業據證人丁○○於本院審理時證述在卷，證人丁○○證稱：（問
      ：你是在台北市○○路○段二九四巷七號乙○○○○○擔任何職？）答：店長
      職務。（問：九十三年四月二十二日下午二點多時，你是否有看見被告甲○○
      到乙○○○○○消費？）答：沒有，當時我在辦公室，是我們的副店長發現，
      然後告知我，我再看錄影帶，確認他有偷竊的行為。（問：當時你從錄影帶中
      如何確認被告甲○○有偷竊行為？）答：錄影帶上面很清楚有他拿跟藏的動作
      ，我看完錄影帶之後我就追出去。（問：當時你看到錄影帶被告拿跟藏的東西
      為何？）答：紅旗二鍋頭。（問：你看完錄影帶，從追出店外，如何找到被告
      ？）答：我出門之後就往我的左手邊看，當時被告就在左手邊的彩券行那邊。
      （問：追到被告之後，對被告有何表示？）答：我跟被告講說先生你是不是還
      有東西沒有結帳，被告回答我說我已經結了，他拿著糙米奶跟我講，我說不是
      這個東西，然後被告說沒有，他就跟我講說年輕人不要亂說話，我跟他講說，
      如果不承認的話我就報警。當時他還沒有承認，然後我就請副店長去報警，然
      後被告就有要走的動作，我就拉被告的衣袖說我已經報警了，你不能走，在拉
      扯過程中，被告一直想走，我就一直拉他，他有要走的動作，我就追他，兩個
      都有跌倒，副店長就把我們拉開，跟被告說你怎麼可以這樣咬人，然後就又在
      拉扯的過程中，在公園內警察就過來，就把我們拉開，我跟警察說他拿了一瓶
      酒沒有結帳，警察在他的口袋裡面找到那瓶酒。（問：從你們店門口到你左手
      邊的彩券行，大概距離多遠？）答：大概兩米多到三米。（問：當時你從店外
      追出看到被告時，被告在做何事？）答：在喝他的飲料。（問：你們在店外到
      警察到場處理的這段時間，被告有無向你坦承他有拿你們店內的一瓶酒？）答
      ：我剛開始問他的時候，他跟我說不要亂說話，沒有承認，後來我請副店長報
      警之後，在他要走的這段時間，他有承認。（問：他如何承認？）答：他說拿
      一百塊要給我結帳。（問：被告向你表示要拿一百塊跟你結帳，你如何表示？
      ）答：我說剛剛要你承認，你沒有承認，我剛剛已經報警了。（問：你如何讓
      你們副店長報警？）答：因為我們副店長有追出來，然後我跟我們副店長說請
      他去報警，因為被告沒有承認。（問：當時你為何想要拉住被告？）答：因為
      我跟他講你沒有結帳，他不承認，有點想走的樣子，所以我才拉住他。（問：
      你如何拉被告？）答：他當時穿著長袖的襯衫，我就拉他的衣袖。（問：你有
      拉住被告的脖子嗎？）答：沒有。（問：剛剛說你與被告二人拉扯的時候有跌
      倒，為何跌倒？）答：因為他走到公園的人行道上，我追過去拉他衣袖的時候
      ，他好像要轉身，我拉的時候就重心不穩就跌倒。（問：彩券行距離公園人行
      道有多遠？）答：一米多到兩米。（問：請將在彩券行到公園這段時間，發生
      的情況再描述一遍？）答：當時在彩券行追到被告時，我告訴他有東西沒有結
      帳，被告說他已經結了，並且拿出糙米奶給我看，我跟他說不是這個東西，是
      另外的東西，他跟我說年輕人不要亂說話，我講說你不承認的話我就報警，然
      後就請副店長報警，我就拉住被告的衣袖，然後被告就要走，我跟他講說我已
      經報警了，他就開始咬我，咬我之後，我手就放開，他就跑走了，我就開始追
      ，跑到公園那邊我再拉他的衣袖，被告要轉身，我在拉他的時候，就重心不穩
      ，兩人都跌倒，隔沒有久，警察就來了等語（本院九十三年九月十日審判筆錄
      參照）；證人丁○○確受有右前臂擦傷、右上臂瘀青之傷害，亦有國泰綜合醫
      院診斷證明書一紙附卷可資佐證；再參以證人丙○○證稱：（問：可否描述甲○○在乙○○○○○的行為？）答：因為那時候我正要外出，我正從倉庫裡面
      走出來，我就看到王先生他走進來的時候先張望一下，他直接到酒架那邊拿了
      一瓶酒，拿了那瓶酒之後就左轉走到貨架的後面，看了我們櫃台的工讀生有無
      看到他，因為我們工讀生正在結帳沒有注意到他，然後他馬上把那瓶酒放在他
      褲子的口袋，不知道是右邊還是左邊的口袋我現在忘記了，然後就繞了賣場一
      圈，拿了一瓶糙米奶去櫃台結帳，我那時候發現不對，趕緊下到辦公室去找我
      們店長看錄影帶，看完之後確認王先生確實拿了一瓶酒沒有結帳，店長先追出
      去，我繼續錄影之後，我也追出去。（問：剛剛提到看完錄影帶之後，你們店
      長先追出去，你後來也追出去，可否描述你追出去後看到的情形？）答：我看
      到店長在彩券行旁邊的文昌街上靠近彩券行問被告說他是不是有一瓶酒沒有結
      帳，當時王先生沒有承認，我們店長就跟他說我要報警，他還是沒有承認，店
      長就叫我去報警，我就回店內打電話報警，報完警之後，我又出來，那時候他
      們已經開始有些動作，我們店長拉著被告的手，被告當時穿著長袖襯衫，所以
      拉著他的衣袖及手臂，那時候我已經看到王先生咬店長的手臂，但我不知道那
      是第幾次咬，那時候我們店長放開，他就往前衝，衝到公園那邊，店長又上前
      去追他時，我們店長當時碰到被告手的時候，可能沒有踩穩，先跌倒，後來可
      能因為有碰到王先生的手，王先生也跌倒在地上，我那時候有上前去抓住王先
      生，問他說你怎麼可以咬人，他那時候還是要跑，他力氣很大，他那時候酒並
      沒有拿出來，到公園的檯子那邊，因為警察來了他就站著，警察就問當時事發
      的情形，警察叫王先生把酒拿出來，他還是沒有拿出來，警察就說要用手銬帶
      回去嗎，之後被告才從他口袋裡面把酒拿出放在檯子上面，因為那時候我們店
      長手受傷很疼在看，警察問我們店長手如何受傷，警察請我們店長去驗傷，後
      續我就不清楚，警察就把被告帶回去等語（本院九十三年九月十日審判筆錄參
      照），依本件卷存證據資料內並無任何足以令人顯信丁○○、丙○○之供述有
      不可採之品性證據或前科證據存在，衡諸證人二人與被告並無怨隙，自無誣陷
      被告之理，且二人供述之情節相符，渠等之證詞應可採信，依證人二人上開證
      詞，被告甲○○確有於竊盜後被追躡中，因脫免逮捕，而在彩券行當場以嘴咬
      證人丁○○施以強暴，致被害人丁○○受有傷害之行為。
（３）至被告辯稱是因在公園時被抓緊脖子呼吸困難才咬人，且因被抓緊脖子而有扣
      子掉落，口袋撕裂之情況云云，經查被告雖於九十三年四月二十三日檢察官初
      訊時經當庭勘驗，被告衣服扣子掉落，口袋有撕裂痕跡，有偵訊筆錄可稽，惟
      證人丁○○否認有勒住被告之脖子之行為，且證人丁○○、丙○○均證稱被告
      係在彩券行附近時即以嘴咬證人丁○○（見同上本院九十三年九月十日審判筆
      錄），被告上開所辯係在公園才有咬人行為顯係卸責之詞，不足採信。另證人
      丁○○、丙○○均證稱被告於彩券行附近咬人後趁隙逃脫，復行逃往公園附近
      ，因丁○○與被告拉扯重心不穩而有跌倒之情事，可認被告是於公園附近因與
      證人丁○○有拉扯而跌倒，致其扣子有掉落、口袋有撕裂及受有腿部之扭傷及
      挫傷，益足證被告確有為脫免逮捕而與證人丁○○有拉扯之行為，被告提出診
      斷證明書一紙，難為有利於被告之認定。縱上事證，被告準強盜犯行，堪以認
      定。
二、按刑法第三百二十九條所謂當場，不以實施竊盜者尚未離去現場為限，即已離盜
    所而尚在他人跟蹤追躡中者，仍不失為當場（最高法院二十八年上字第一九八四
    號判例參照）。被告竊盜後，又為脫免逮捕而當場施以強暴，核其所為，係犯刑
    法第三百二十九條，以刑法第三百二十八條第一項之強盜罪論。被告咬傷被害人
    丁○○，應認係強暴行為之當然結果。茲審酌本件被告雖有咬傷被害人之行為，
    惟被害人之傷勢尚屬輕微，被告實施強暴之程度，手段尚非惡劣，且所竊之物品
    尚非巨額，亦當場即被查獲，而被告於案發當時亦有受傷，亦有診斷證明書附卷
    可憑，其犯罪之情狀尚堪憫恕，而刑法第三百二十八條第一項強盜罪，最輕本刑
    為五年有期徒刑以上之罪，本件依犯罪之情狀，顯有情輕法重之情形，爰依刑法
    第五十九條，酌減其刑。爰審酌被告犯罪之動機、目的、所受之刺激、手段尚非
    惡劣、智識程度、所生危害之程度及犯罪後之態度等一切情狀，量處如主文所示
    之刑，以資懲儆。
據上論斷，應依刑事訴訟法第二百九十九條第一項前段，刑法第三百二十九條、第三
百二十八條第一項、第五十九條，判決如主文。
本案經檢察官陳舒怡到庭執行職務
中　　　華　　　民　　　國　　九十三　　年　　　九　　　月　　 十六 　　日
                                    臺灣臺北地方法院刑事第八庭
                                        審判長法　官　吳淑惠
                                              法  官  張筱琪
                                              法  官  陳德民
右正本證明與原本無異。
如不服本判決，應於判決送達後十日內向本院提出上訴狀（應抄附繕本）。告訴人或
被害人如對於本判決不服者，應具備理由請求檢察官上訴，其上訴期間之計算係以檢
察官收受判決正本之日期為準。
                                              書記官  巫美華
中　　　華　　　民　　　國　　九十三　　年　　　九　　　月　　 二十 　　日
附錄本案論罪科刑法條全文
刑法第三百二十九條：
竊盜或搶奪，因防護贓物、脫免逮捕或湮滅罪證，而當場施以強暴脅迫者，以強盜論
。
中華民國刑法第三百二十八條：
意圖為自己或第三人不法之所有，以強暴、脅迫、藥劑、催眠術或他法，至使不能抗
拒，而取他人之物或使其交付者，為強盜罪，處五年以上有期徒刑。
以前項方法得財產上不法之利益或使第三人得之者，亦同。
犯強盜罪因而致人於死者，處死刑、無期徒刑或十年以上有期徒刑；致重傷者，處無
期徒刑或七年以上有期徒刑。
第一項及第二項之未遂犯罰之。
預備犯強盜罪者，處一年以下有期徒刑、拘役或三千元以下罰金。
